---
title: "Analiza turizma v Sloveniji"
author: "Žiga Gartner"
output:
  html_document: default
  pdf_document:
    includes:
      in_header: lib/styles.sty
    latex_engine: xelatex
runtime: shiny
---

```{r setup, echo=FALSE, results='hide', message=FALSE, warning=FALSE}
knitr::opts_chunk$set(echo=FALSE, message=FALSE, warning=FALSE)

# Uvoz vseh potrebnih knjižnic
source("lib/libraries.r", encoding="UTF-8")
```

```{r rstudio, results='asis'}
# Izris povezave do RStudia na Binderju
source("lib/rstudio.r", encoding="UTF-8")
```

# Izbira teme

Analiziral bom turizem v Sloveniji. Analiziral bom gibanje prenočitev in turističnih
kapacitet za posamezen tip turističnih občin, demografsko sestavo turistov in 
gibanje števila vseh prihodov in prenočitev. Za konec bom analiziral še
število prihodov v posameznih občinah. Večinoma so podatki za obdobje 2010-2019.




***

# Obdelava, uvoz in čiščenje podatkov

```{r uvoz}
source("uvoz/uvoz.r", encoding="UTF-8")
```

Podatke smo uvozili s statističnega urada Republike Slovenije v obliki CSV in 
z Wikipedije v obliki HTML. Podatke imamo v petih razpredelnicah v obliki *tidy data*.

1. `prenocitve.tipi` - podatki o prenočitvah za posamezen tip turističnih občin
  - `Tip` - spremenljivka: tip turistične občine,
  - `Leto` - spremenljivka: leto meritve,
  - `Stevilo` - meritev: število prenočitev v ustreznem tipu turistične občine.

2. `obcine_prihodi` - podatki o prihodih za posamezno občino
  - `Obcina` - spremenljivka: ime občine,
  - `Leto` - spremenljivka: leto meritve,
  - `Stevilo` - meritev: število prihodov za ustrezno občino.

3. `vsi.gosti` - število vseh gostov v Sloveniji
  - `Tip` - spremenljivka: tip gosta,
  - `Leto` - spremenljivka: leto meritve,
  - `Stevilo` - meritev: število gostov za ustrezen tip.
  
4. `vse.prenocitve` - število vseh prenočitev v Sloveniji
  - `Tip` - spremenljivka: tip gosta,
  - `Leto` - spremenljivka: leto meritve,
  - `Stevilo` - meritev: število prenočitev za ustrezen tip gosta.
  
5. `kapacitete.vrste.obcin` - podatki o turističnih kapacitetah za posamezen tip turističnih občin
  - `Tip` - spremenljivka: tip turistične občine,
  - `Leto` - spremenljivka: leto meritve,
  - `Stevilo` - meritev: obseg turističnih kapacitet v ustreznem tipu turistične občine.  



***

# Analiza in vizualizacija podatkov

```{r vizualizacija, results='hide'}
source("vizualizacija/vizualizacija.r", encoding="UTF-8")
```

```{r graf.vseh.prenocitev, echo=FALSE, fig.align='center'}
graf.vseh.prenocitev
```

Graf prikazuje število vseh prenočitev turistov v Sloveniji.
Opazimo, da je število vseh prenočitev do leta 2019 stabilno naraščalo.
Do odstopanja je prišlo le med letoma 2008 in 2009, najverjetneje zaradi gospodarske
krize. Leta 2020 je slovenski turizem, zaradi virusa SARS-CoV-2, padel v hudo krizo. Na
grafu lahko opazimo, da je število vseh prenočitev leta 2020 padlo za skoraj 50%,
glede na prejšnje leto.



```{r, echo=FALSE, fig.align='center'}
shinyApp(ui <- fluidPage(
  theme=shinytheme("lumen"),
  headerPanel("Število prenočitev po tipu turističnih občin"),
  fluidRow(sidebarLayout(sidebarPanel(checkboxGroupInput("izbira", label =strong("Tip občine"),
                                        choices=c("Zdraviliške"="Zdraviliške občine",
                                                  "Gorske"="Gorske občine" ,
                                                    "Obmorske"="Obmorske občine",
                                                  "Ljubljana"="Ljubljana",
                                                    "Mestne"="Mestne občine",
                                                  "Ostale"="Ostale občine"),
                                        selected=c("Zdraviliške občine",
                                                   "Gorske občine",
                                                   "Obmorske občine",
                                                   "Ljubljana",
                                                   "Mestne občine",
                                                   "Ostale občine"))),
                                        mainPanel(plotOutput("plot"))))),

server<- function(input,output){
  output$plot <- renderPlot({
    datoteka <- prenocitve.tipi.mio[prenocitve.tipi.mio$Tip %in% input$izbira,]
    
    g <- ggplot(datoteka) +
          aes(x=Leto, y=Stevilo, group=Tip, colour=Tip) +
          geom_point(size=2) +
          geom_line(size=1) +
          labs(y="Število prenočitev (milijoni)", x="Leto") +
          theme_hc() +
          scale_x_continuous(limits=c(2010, 2019), breaks=seq(2010, 2019, 1)) +
          scale_y_continuous(limits=c(0, 5),
                            breaks=seq(0,5, 0.5)) +
          scale_color_discrete(name = "Tip turistične občine")
    return(g)
  })
},
options = list(width="100%", height=500))
```

V aplikaciji si lahko pogledamo kako se je v zadnjem desetletju gibalo
število vseh prenočitev turistov glede na posamezen tip turističnih občin v
Sloveniji. Največjo rast števila prenočitev opazimo v gorskih občinah in 
v Ljubljani. Najmanjšo rast števila prenočitev v preteklem desetletju pa so
imele zdraviliške in mestne občine.



```{r shiny,echo=FALSE, fig.align='center'}
shinyAppDir("shiny", options=list(width="100%", height=500))
```

Aplikacija prikazuje število vseh prihodov po posameznih občinah v
Sloveniji za leto 2018 in leto 2019. Opazimo, da so največ prihodov zabeležile
občine na območju Triglavskega narodnega parka, Obalno-kraške regije in
Osrednjeslovenske regije ter posamezne občine v preostalih delih Slovenije.
Prav tako opazimo, da ni bistvene razlike med prihodi po posameznih občinah za
obe leti. Število prihodov se je opazno povečalo le v nekaterih občinah,
npr. Gorje in Brežice, najdemo pa tudi občine v katerih se je število
prihodov zmanjšalo npr. Loška dolina in Renče-Vogrsko.



```{r diagram.vseh.gostov, echo=FALSE, fig.align='center'}
diagram.vseh.gostov
```

Na grafu je prikazana demografska sestava gostov v Sloveniji. Opazimo,
da je v zadnjih letih tujih gostov precej več kot domačih. Do leta 2019 sta se
povečevali obe števili, vendar število tujih turistov hitreje kot število domačih.
Leta 2020 opazimo močan upad števila tujih gostov zaradi koronavirusa in sicer za skoraj 80%, zanimivo pa je, da se je število domačih gostov povečalo, najverjetneje
zaradi fiskalne politike vlade v času gospodarske krize zaradi koronavirusa. Leta
2020 je bilo število domačih gostov, prvič v tem tisočletju, večje od števila
tujih gostov.



```{r graf.zmogljivosti.tipi, echo=FALSE, fig.align='center'}
graf.zmogljivosti.tipi
```

Grafi prikazujejo število prenočitvenih zmogljivosti za posamezen tip
turističnih občin v zadnjem desetletju. Prenočitvene zmogljivosti so se
najbolj povečale v gorskih občinah in v obmorskih občinah, najmanj pa v
mestnih občinah in zdraviliških občinah.



```{r graf.zmogljivosti.rast, echo=FALSE, fig.align='center'}
graf.zmogljivosti.rast
```

Na grafih so prikazane letne odstotne rasti prenočitvenih zmogljivosti
za posamezen tip turističnih občin. Najvišja letna rast prenočitvenih 
zmogljivosti je nastopila v mestnih občinah med letoma 2011 in 2012, najvišji
padec pa v Ljubljani med letoma 2018 in 2019.



***

# Napredna analiza podatkov

```{r analiza, echo=FALSE, message=FALSE, warning=FALSE}
source("analiza/analiza.r", encoding = "UTF-8")
```

```{r graf_k, echo=FALSE, fig.align='center'}
graf_k
```

Na grafu si lahko pogledamo kako so razvrščene turistične občine po metodi voditeljev.
Če pogledamo še graf števila prenočitev po posameznih občinah in graf prenočitvenih
zmogljivosti za posamezen tip turističnih občin, opazimo, da metoda v zgornjo skupino
razvrsti samo gorske občine, v spodnjo skupino obmorske in zdraviliške občine, v srednjo
pa mestne in ostale občine. Model Ljubljano razvrsti v spodnjo in srednjo skupino, odvisno 
od leta meritve.



```{r graf_r, echo=FALSE, fig.align='center'}
graf_r
```

Graf prikazuje napoved gibanja števila vseh prenočitev za leta 2021, 2022 in 2023.
Opazimo, da model za naslednja tri leta napoveduje rast števila vseh prenocitev,
po hudem upadu, ki se je zgodil leta 2020. Na grafu napoved števila prenočitev
prikazujejo rdeče točke.



***

# Zaključek
Na podlagi pridobljenih podatkov in njihove analize lahko ocenimo, da je bil
slovenski turizem do leta 2019 v trendu rasti. Leta 2020 je turizem,
zaradi koronavirusa, zašel v hudo krizo in doživel najhujši upad števila vseh
prenočitev v tem stoletju. Kljub temu lahko ocenimo, da si bo slovenski turizem
v prihodnosti opomogel in nadaljeval trend rasti, saj je zmožnost za razvoj turizma,
zaradi geografskih značilnosti Slovenije, visoka. Našo oceno, da si bo turizem v prihodnosti
opomogel bi lahko podkrepili z modelom iz poglavja Napredna analiza podatkov, ki 
napoveduje rast števila vseh prenočitev za naslednja tri leta.



