---
title: "Poročilo pri predmetu Analiza podatkov s programom R"
subtitle: "Analiza vod in odpada v Sloveniji"
author: "David Rozman"
output:
  html_document: default
  pdf_document:
    includes:
      in_header: lib/styles.sty
    latex_engine: xelatex
---

```{r setup, echo=FALSE, results='hide', message=FALSE, warning=FALSE}
knitr::opts_chunk$set(echo=FALSE, message=FALSE, warning=FALSE)

# Uvoz vseh potrebnih knjižnic
source("lib/libraries.r", encoding="UTF-8")
```

```{r rstudio, results='asis'}
# Izris povezave do RStudia na Binderju
source("lib/rstudio.r", encoding="UTF-8")
```

# Tema

Analiziral bom podatke, povezane s količino vode in odpada v Sloveniji v zadnjih letih.

Analiziral bom:

* Razmerje med načrpanimi površinskimi in podzemnimi vodami
* Količino načrpane vode
* Količino dobavljene vode
* Porazdelitev dobavljene vode po regijah
* Primerjavo količine odpada po regijah
* Primejavo količine odpada po občinah
* Napoved načrpane vode za prihodnja leta



***

# Obdelava, uvoz in čiščenje podatkov

```{r uvoz}
source("uvoz/uvoz.r", encoding="UTF-8")
```

Podatke sem uvozil v obliki CSV s spletne strani Statističnega urada Republike
Slovenije. Nato sem jih prečistil, odstranil nepotrebne stolpce, dodal nove (npr.
za izračun povprečji). Sledijo tabele z vsemi spremenljivkami.


Tabela o načrpani vodi:

* Leto
* Skupaj načrpana voda (deljeno z 10^5 za manjše številke)
* Načrpana podzemna voda
* Načrpana površinska voda



Tabela o dobavljeni vodi v m^3 na prebivalca:

* Leto
* Slovenija
* + vse slovenske regije


Tabela o odpadu:

* Leta 2002 - 2019
* Vse slovenske regije




***

# Analiza in vizualizacija podatkov

```{r vizualizacija, results='hide'}
source("vizualizacija/vizualizacija.r", encoding="UTF-8")
```

Prvi graf prikazuje količino načrpane vode v Sloveniji v letih 2014-2019. Vidimo, da se številke v zadnjih letih niso pretirano razlikovale

```{r graf1, echo=FALSE, message=FALSE, fig.align='center'}

graf1

```

Na drugem grafu vidimo količino načrpane podzemne in površinske vode v letih
2013-2019. Pri podzemnih vodah je bila količina skozi leta praktično nespremenjena,
pri površinskih vodah pa je razlika med najmanjšo in največjo količino načrpane vode
100.000 m^3. To razliko bi morda lahko pripisali vremenskim razmeram, saj so nekatera leta bolj sušna in ne morejo načrpati enake količine vode kot ostala leta.

```{r dvojni stoplci, echo=FALSE, fig.align='center'}
 dvojnistolpci
```

Tu vidimo, da je bila povprečna količina načrpane površinske vode v zadnjih letih približno štirikrat večja od podzemeljske. Podatek ni presenetljiv, saj se na površju
nahaja več vode in jo je tudi lažje črpati.

```{r graf2, echo=FALSE, fig.align='center'}
 graf2

```

Naslednji graf prikazuje količino dobavljene vode na prebivalca v Sloveniji v letih
2003-2019. Opazimo zanimivost, da se je količina v letih 2003-2013 precej zmanjšala,
od leta 2014 pa stagnira.

```{r graf3, echo=FALSE, fig.align='center'}
 graf3
```


Sledeči tortni diagram prikazuje razmerje količin dobavljene vode v letu 2019
po slovenskih regijah. Največ so je dostavili na Gorenjsko, najmanj pa na Koroško.
To ni nepričakovano, saj med naštetimi regijami spada Gorenjska med največje, Koroška pa zavzame precej manjši del Slovenije.

```{r graf4, echo=FALSE, fig.align='center'}
   graf4
```

Na naslednjem grafu vidimo koliko odpada letno je ustvaril povprečen prebivalec posamezne regije v obdobju 2002-2019. Vidimo, da so med vodilnimi regijami Osrednjeslovenska, Gorenjska in Obalno-kraška. Ker so te regije najbolj turistične v Sloveniji, ni presenetljivo, da se ustvari več odpada. To razmišljanje morda potrdi to, da sta na dnu Koroška in Jugovzhodna Slovenija, kjer ni toliko destinacij za tujce.

```{r graf5, echo=FALSE, fig.align='center'}
 graf5
```

Sledi še zemljevid, ki prikazuje količino ustvarjenega odpada na enega prebivalca
občine v letu 2019. Trdno na prvem je občina Trzin, saj gre za sicer majhno občino, 
a imajo veliko industrije, ki posledično ustvari veliko odpada. Tik pod vrhom so tudi
zelo turistične občine, kot so Kranjska Gora, Piran in Bled. Na dnu so pretežno vaške
občine brez industrije in turizma. Veliko jih je na severovzhodu Slovenije.

```{r zemljevid1, echo=FALSE, fig.align='center'}
zemljevid1
```

***


# Napredna analiza podatkov

```{r analiza}
source("analiza/analiza.r", encoding="UTF-8")
```

Spodnji graf napoveduje gibanje količine dobavljene vode v letih 2020-2025. Vidimo,
da naj bi se trend padanja še naprej nadaljeval, če seveda upoštevamo podatke od
2003 naprej.

```{r izrisnapovedi, echo=FALSE, fig.align='center'}
izrisnapovedi
```

***
