---
title: "Poročilo pri predmetu Analiza podatkov s programom R"
author: "Matej Rojec"
output:
  html_document: default
  pdf_document:
    includes:
      in_header: lib/styles.sty
    latex_engine: xelatex
runtime: shiny
---

```{r setup, echo=FALSE, results='hide', message=FALSE, warning=FALSE}
knitr::opts_chunk$set(
	echo = FALSE,
	message = FALSE,
	warning = FALSE
)
# Uvoz vseh potrebnih knjižnic
source("lib/libraries.r", encoding="UTF-8")

```

```{r rstudio, results='asis'}
# Izris povezave do RStudia na Binderju
source("lib/rstudio.r", encoding="UTF-8")
```

# Izbira teme

Analizirali bomo plače v ZDA, analizirali bomo kateri poklici so najbolje in kateri najslabše plačani ter
ugotavljali katere zvezne države imajo najboljše pogoje za delavce in katere najslabše ter katko je to 
povezano z njihovim BDP. 


***

# Obdelava, uvoz in čiščenje podatkov

```{r uvoz}
source("uvoz/uvoz.r", encoding="UTF-8")
```

Podatke smo uvozili z Ameriškega statističnega urada (U.S. BUREAU OF LABOR STATISTICS)
Uvozil sem podatke z [ZDA URADA STATISTIKE DELA](http://www.bls.gov/bls/proghome.htm) v CSV formatu.
Tabele smo prečistili tako, da je smo jih pritvorili v tabele v obliki *tidy data*.

***

# Vizualizacija podatkov

```{r vizualizacija, echo=FALSE, message=FALSE, warning=FALSE, results='hide'}
source("vizualizacija/vizualizacija.r", encoding="UTF-8")
```

Prvi graf prikazuje zaposlenost po letih v ZDA. Vidimo, da zaposlenost v ZDA v 
letnih narašča, kar nam, daje dober signal za gospodarstvo ... 
(diskusija še pride)

```{r graf1, echo=FALSE, fig.align='center'}
graf1
```


Graf prikazuje porazdelitec plač v ZDA za najboljše plačane tri poklice (po 
urni postavki). (diskusija še pride ...)

```{r graf2, echo=FALSE, fig.align='center'}
graf2
```


Graf prikazuje urne postavke plač najboljše plačenih poklicev v ZDA in kako se 
spreminjajo čez leta. (diskus. ...)

```{r graf3, echo=FALSE, fig.align='center'}
graf3
```

Graf prikazuje plače od dveh najslabše plačevnih poklicev.
... komentarji še pridejo


```{r graf4, echo=FALSE, fig.align='center'}
graf4
```

Graf prikazuje deleže poklicev t.j. boljše in slabše plačenih. 
... komentarji še pridejo

```{r graf5, echo=FALSE, fig.align='center'}
graf5
```

Zemljevidi: 


Povprečna plača po zveznih državah. komentraji: ...
```{r zem1, echo=FALSE, fig.align='center'}
zem1
```

***


# Napredna analiza

#````{r analiza, echo=FALSE, message=FALSE, warning=FALSE}
#source("analiza/analiza.r", encoding = "UTF-8")
#```

***

# Shiny 

```{r shiny, echo=FALSE}
shinyAppDir("shiny", options=list(width="100%", height=600))
```



