---
title: "Poročilo pri predmetu Analiza podatkov s programom R"
author: "Jan Črne"
output:
  html_document: default
  pdf_document:
    includes:
      in_header: lib/styles.sty
    latex_engine: xelatex
runtime: shiny
---

```{r setup, echo=FALSE, results='hide', message=FALSE, warning=FALSE}
knitr::opts_chunk$set(echo=FALSE, message=FALSE, warning=FALSE)

# Uvoz vseh potrebnih knjižnic
source("lib/libraries.r", encoding="UTF-8")
```

```{r rstudio, results='asis'}
# Izris povezave do RStudia na Binderju
source("lib/rstudio.r", encoding="UTF-8")
```

# Izbira teme
NASLOV
Kratek povzetek moje teme


***

# Obdelava, uvoz in čiščenje podatkov

```{r uvoz}
source("uvoz/uvoz.r", encoding="UTF-8")
```

Uvozili smo podatke o občinah v obliki CSV s statističnega urada ter v obliki HTML
z Wikipedije. Podatke imamo v dveh razpredelnicah v obliki *tidy data*.

1. `druzine` - podatki o družinah za vsako občino
  - `obcina` - spremenljivka: ime občine (neurejen faktor),
  - `velikost.druzine` - spremenljivka: število otrok v družini (število: 1, 2, 3 ali 4, kjer zadnja vrednost pomeni 4 ali več),
  - `stevilo.druzin` - meritev: število družin z ustreznim številom otrok v ustrezni občini (število).

2. `obcine` - podatki o občinah
  - `obcina` - spremenljivka: ime občine (neurejen faktor),
  - `povrsina` - meritev: površina občine v km$^2$ (število),
  - `prebivalci` - meritev: prebivalstvo občine (število),
  - `gostota` - meritev: število prebivalcev na km$^2$ (število),
  - `naselja` - meritev: število naselij v občini (število),
  - `ustanovitev` - meritev: leto ustanovitve občine (število),
  - `pokrajina` - meritev: pokrajina, ki ji občina pripada (neurejen faktor),
  - `regija` - meritev: regija, ki ji občina pripada (neurejen faktor),
  - `odcepitev` - meritev: podatki o občinah, od katerih se je občina odcepila (besedilo).

**Opomba**: da bi razpredelnica `obcine` res bila v obliki *tidy data*, bi morali odstraniti stolpec `gostota` (saj je izpeljan iz stolpcev `povrsina` in `prebivalci`), podatke o pokrajinah pa bi morali premakniti v drugo razpredelnico, saj nekatere občine pripadajo dvema pokrajinama. Podobno bi morali narediti tudi s stolpcem `odcepitev`.

Spodnji graf prikazuje porazdelitev števila naselij v občinah.

<!-- ```{r histogram, fig.align='center', fig.cap='Histogram števila naselij v občinah'} -->
<!-- ggplot(obcine, aes(x=naselja)) + geom_histogram() + -->
<!--   ggtitle("Pogostost števila naselij") + xlab("Število naselij") + ylab("Število občin") -->
<!-- ``` -->

<!-- *** -->
***
# Analiza in vizualizacija podatkov

```{r vizualizacija, results='hide'}
source("vizualizacija/moja_vizualizacija.r", encoding="UTF-8")
```

Spodnji zemljevid prikazuje povprečno velikost družine za vsako občino.


<br><br>  

nekaj o 1 grafu


```{r graf1, echo=FALSE, message=FALSE, fig.align='center'}
graf_podaje_asistence
```












<br><br>  
nekaj o 2 grafu

```{r graf2, echo=FALSE, message=FALSE, fig.align='center'}
graf_priloznosti_driblingi
```



<br><br>  
nekaj o 3 grafu


```{r graf3, echo=FALSE, message=FALSE, fig.align='center'}
graf_driblingi_odvzete_zoge
```
<br><br>
nekaj o 4 grafu


```{r graf4, echo=FALSE, message=FALSE, fig.align='center'}
graf_blokade_napake
```

<br><br>  
nekaj o 5 grafu


```{r graf5, echo=FALSE, message=FALSE, fig.align='center'}
graf_odvzete_zoge_favli
```

<br><br>  
nekaj o 6 grafu


```{r graf6, echo=FALSE, message=FALSE, fig.align='center'}
graf_obrambe_clean_sheeti
```

***
# Napredna analiza podatkov

```{r analiza}
source("analiza/moja_analiza.r", encoding="UTF-8")
```

Spodnji graf prikazuje povezavo med številom naselij in površino občine.

```{r tabela1, echo=FALSE, message=FALSE, fig.align='center'}
print(tabela_napak, row.names = FALSE)
print(as.data.frame(tabela_predikcij), row.names = FALSE)
```


<br><br>  
nekaj o 7 grafu

```{r graf7, echo=FALSE, message=FALSE, fig.align='center'}
graf_predikcija1
```

<br><br>  
nekaj o 8 grafu


```{r graf8, echo=FALSE, message=FALSE, fig.align='center'}
graf_predikcija2
```

<br><br>  
nekaj o 9 grafu


```{r graf9, echo=FALSE, message=FALSE, fig.align='center'}
graf_predikcija3
```

<br><br>  
nekaj o 10 grafu


```{r graf10, echo=FALSE, message=FALSE, fig.align='center'}
graf_predikcija4
```

<br><br>  
nekaj o 11 grafu


```{r graf11, echo=FALSE, message=FALSE, fig.align='center'}
graf_predikcija5
```

<br><br>  
nekaj o 12 grafu


```{r graf12, echo=FALSE, message=FALSE, fig.align='center'}
graf_vseh_zglajenih_predikcij1
```



<!-- # ```{r graf, fig.align='center', fig.cap='Povezava med številom naselij in površino občine'} -->
<!-- #  ggplot(inner_join(obcine, data.frame(obcina=names(skupine), -->
<!-- #                                       skupina=factor(skupine)), by="obcina") -->
<!-- #  , aes(x=povrsina, y=naselja, color=skupina, size=prebivalci/1000)) + geom_point() + -->
<!-- #    ggtitle("Število naselij glede na površino občine") + -->
<!-- #    xlab(expression("Površina (km"^2 * ")")) + ylab("Št. naselij") + -->
<!-- #    guides(color=guide_legend(title="Skupina"), -->
<!-- #           size=guide_legend(title="Prebivalci (* 1000)")) -->
<!-- #  ``` -->
<!-- #   -->
<!-- #  *** -->
<!-- #  -->
<!-- # ```{r shiny} -->
<!-- # shinyAppDir("shiny", options=list(width="100%", height=600)) -->
<!-- # ``` -->
<br><br>  
***

# Aplikacija v Shiny-ju

nekaj o aplikaciji

```{r shiny, echo=FALSE}
shinyAppDir("shiny", options=list(width="100%", height=900))
```
